最高法院刑事判決　　　　　　　　　　　　　　　八十八年度台上字第六○四三號
　　上　訴　人　黃崑峰
右上訴人因走私案件，不服台灣高等法院台南分院中華民國八十八年六月三十日第二
審判決（八十八年度上訴字第七四三號，起訴案號：台灣台南地方法院檢察署八十五
年度偵字第四八三三號），提起上訴，本院判決如左：
    主  文
原判決撤銷，發回台灣高等法院台南分院。
    理  由
本件原判決認定上訴人黃崑峰與其妻楊琇雅及陳怡錫（以上二人經第一審判處罪刑確
定）三人共同基於概括犯意，於民國八十四年一月十九日上午九時許，由陳怡錫在台
南縣歸仁鄉向一綽號「阿狗」之不詳姓名成年男子，購得私運進口逾公告數額之管制
物品未稅洋菸一批（峰牌七千包、ＹＳＬ牌三千包），計起岸價格新台幣（下同）二
十二萬六千五百元，共同藏匿於上訴人、楊琇雅夫婦在台南縣永康市○○○○街九十
巷二號之住處，於同日十時許，由陳怡錫駕駛車號ＵＤ－一一四八號自用小客車，載
運ＹＳＬ牌未稅洋菸一千包，欲前往台南縣歸仁鄉之檳榔攤銷售時，在台南縣歸仁鄉
太子廟往大廟鄉道上之夏威夷ＫＴＶ店前，為警當場查獲而未遂，再經警循線於同日
十一時許，至上訴人與楊琇雅上開住處，查獲其餘未稅洋菸九千包等情。因而撤銷第
一審論處上訴人共同連續銷售私運管制物品進口，逾公告數額之走私物品罪刑之判決
，改判論處上訴人共同銷售私運管制物品進口，逾公告數額之走私物品未遂罪刑，固
非無見。
惟查：(一)、有罪科刑之判決，其所認定之事實，倘與卷內之證據不相適合，即屬證據
上理由矛盾之違法。原判決認定警方人員先於台南縣歸仁鄉太子廟往大廟鄉道上夏威
夷ＫＴＶ店前，在共犯陳怡錫所駕駛之ＵＤ－一一四八號自小客車內，當場查獲裝載
之ＹＳＬ牌未稅洋菸一千包，再循線至上訴人與楊琇雅夫婦住處查獲未稅洋菸九千包
（共查獲一萬包）等情。理由三、亦說明扣案未稅洋菸「峰」牌七千包、「ＹＳＬ」
牌三千包業經沒收完畢云云。核與台南縣警察局永康分局八十四年一月十九日永警刑
三字第○三七號刑事案件移送報告書、違反社會秩序維護法案件現場紀錄、查獲陳怡
錫、楊琇雅走私案件清點紀錄表、扣押書及警方查獲犯罪事實之紀錄（台灣台南地方
法院檢察署八十四年度偵字第一一一四號影印卷第十至十三頁），均記載在上開鄉道
查扣陳怡錫所載之ＹＳＬ牌香菸一千包、在上訴人與楊琇雅住處查扣峰牌香菸七千包
，ＹＳＬ牌香菸一千包（共查扣九千包），及台灣省菸酒公賣局台南分局查緝案件移
送書亦載明扣押之未貼專賣憑證之洋菸共九千包（同上檢察署八十四年度偵字第一七
六四號偵查卷影印卷第一、二頁）之卷內資料不盡相符，難謂無證據上之理由矛盾。
(二)、審理事實之法院，本乎發見實質的真實之本旨，對於案內與罪名之成立與否、論
罪科刑等有關之一切證據，除認為不必要者外，均應詳為調查，然後基於調查所得之
證據以為判斷之基礎；苟與待證事實有重要關係，在客觀上認為應行調查之證據，又
非不易調查或不能調查，而未依法加以調查，率予判決者，即有刑事訴訟法第三百七
十九條第十款規定所稱應於審判期日調查之證據而未予調查之違法。原判決事實認定
上訴人與楊琇雅、陳怡錫三人基於共同之犯意，由陳怡錫，向綽號「阿狗」之成年男
子購得私運進口逾公告數額之管制物品未稅洋菸峰牌七千包、ＹＳＬ牌三千包一節及
卷附如上述警方之移送書、扣押書等資料所載遭查扣之未稅洋菸為九千包，如果均無
訛，則上訴人等所購入之走私未稅洋菸似尚有一千包尚未被查獲，該未被查獲之走私
未稅洋菸，究竟有無銷售﹖尚未明瞭，此與上訴人銷售之犯行究竟係既遂或未遂之認
定至有關係，原審未予究明釐清，遽認查扣之未稅洋菸為一萬包，而論處上訴人銷售
未遂罪刑，尚嫌速斷，其審理猶有未盡。又原判決事實欄記載上訴人與其妻楊琇雅及
陳怡錫三人共同基於概括犯意而銷售走私未稅洋菸未遂云云，但上訴人除原判決所認
定由陳怡錫購得私運進口逾公告數額之管制物品未稅洋菸一萬包，共同藏匿於楊琇雅
、上訴人夫婦之住處，並由陳怡錫載運一千包欲往台南縣歸仁鄉之檳榔攤銷售途中被
警查獲之該次犯行外，究竟尚有何其他犯行﹖原判決未為明確之認定記載，其關於此
部分事實之記載，亦有可議。上訴意旨指摘原判決不當，尚非全無理由，應認有撤銷
發回更審之原因。
據上論結，應依刑事訴訟法第三百九十七條、第四百零一條，判決如主文。
中      華      民      國    八十八    年      十      月    二十八    日
                              最高法院刑事第五庭
                                  審判長法官  董  明  霈
                                        法官  丁  錦  清
                                        法官  賴  忠  星
                                        法官  林  茂  雄
                                        法官  王  居  財
      右正本證明與原本無異
                                              書  記  官
中      華      民      國    八十八    年     十一     月      三      日
